【裁判字號】    97,消債更,818
【裁判日期】    970926
【裁判案由】    聲請更生程序
【裁判全文】
臺灣高雄地方法院民事裁定           97年度消債更字第818號
聲  請  人  甲○○
上列當事人聲請消費者債務清理事件，本院裁定如下：
    主  文
聲請駁回。
聲請費用新台幣壹仟元由聲請人負擔。
    理  由
一、聲請意旨略以：聲請人曾依「中華民國銀行公會會員辦理消
    費金融案件無擔保債務協商機制」（下稱債務協商機制）請
    求共同協商債務清償方案並經協商成立，約定聲請人每月應
    繳金額為新臺幣（下同）15,824元，惟聲請人現為派報生，
    每月月薪約為18,000元左右，扣除個人必要生活費及扶養費
    用後，聲請人幾已無法維生，此在客觀上自有不可歸責於己
    之事由致履行顯有重大困難之情事，而聲請人且無擔保或無
    優先權之債務總額未逾1,200 萬元，復未經法院裁定開始清
    算程序或宣告破產，爰依法聲請更生等語。
二、按「更生之聲請有下列情形之一者，應駁回之：三、債務人
    經法院通知，無正當理由而不到場，或到場而不為真實之陳
    述，或拒絕提出關係文件或為財產變動狀況之報告。」，消
    費者債務清理條例第46條第3 款定有明文，而此規定之目的
    ，依其立法意旨乃在於「更生程序係為保護有更生誠意之債
    務人而設，債務人如曾依本條例或破產法之規定而受刑之宣
    告；或經法院認可和解、更生或調協，因可責於己之事由，
    致未履行其條件；或不配合法院而為協力行為等，即足認其
    欠缺清理債務之誠意，且無聲請更生之真意，自無加以保護
    之必要」，故債務人之消費者欲以上開條例為其所負義務之
    調整者，自應本於誠信原則之本旨而盡先行調查之報告說明
    義務，以避免其藉此善意之立法而惡意圖謀減免債務，如有
    此障礙事由，即認其欠缺進行更生之最大誠意而無須加以保
    護。
三、聲請人主張其於債清條例施行前之95年5 月11日業依「中華
    民國銀行公會會員辦理消費金融案件無擔保債務協商機制」
    而與最大債權金融機構即台新銀行達成債務清償方案之協商
    ，約定聲請人應自95年6 月起分80期，且每月10日以15,824
    元依各債權銀行債權金額比例清償各項債務至全部清償為止
    ，而聲請人對金融機構因消費借貸所負之債務計達977,364
    元，惟其現之每月薪資僅為18,000元，扣除房貸及個人必要
    生活費及扶養費用後，其幾已無法維生，故認有已有不可歸
    責於己之事由而致履行顯有重大困難之情形等語而為本件更
    生之聲請，並提出協議書、財團法人金融聯合徵信中心當事
    人查詢個人資料回覆書、債權人清冊、財產及收入狀況說明
    書、戶籍謄本、存摺明細、綜合所得稅各類所得資料清單、
    財產歸屬資料清單、薪資證明、薪資袋、地價稅繳款書、員
    工離職申請書、學費收據、勞工保險被保險人投保資料表、
    土地登記第一類謄本及各項繳費收據等件為證，，惟本院就
    其所陳之每月房貸支出及銀行存摺明細所示項目因存有疑義
    ，業於97年9 月11日通知其限期5 日內釋明「一、每月應繳
    納房貸之數額及證明，如已未繳 (執行中)， 自何時起即未
    繳納？為何仍列為每月支出？二、所提萬泰銀行存摺明細所
    示96年5 月15日：29,000元；6 月8 日：28,000元；7 月5
    日：3 0,000 元；8 月10日：32,000元；9 月13日：14,000
    元；10月11日：25,000元；1l月9 日；30,000元等金額係何
    來源之款項？並提出該存摺自91年1 月起迄今之明細」等情
    以憑辦理，惟聲請人於同年9 月17日收受後迄未為補正等情
    ，此有本院通知、送達證書等件在卷可憑，是本院於裁定開
    始清算程序前，為判斷聲請人是否應開始更生程序既已定期
    令之報告財產狀況及為說明，其自應依此檢具相關書證而善
    為釋明始符法律課予之誠實說明義務，今聲請人既未於期限
    內妥為說明，依上開說明，應足認其欠缺進行更生之誠意，
    本院依法自無加以保護之必要，自應駁回其更生之聲請，爰
    裁定如主文。
四、依消費者債務清理條例第46條、第15條，民事訴訟法第78條
    ，裁定如主文。
中    華    民    國    97    年    9     月    26    日
                        民事第四庭   法  官  黃宏欽
上為正本係照原本作成
如不服本裁定，應於裁定送達後10日內，以書狀向本院提出抗告
，並繳納抗告費新臺幣1千元
中    華    民    國    97    年    9     月    30    日
                            書  記  官  陳心儀


司法院資訊處製作；財團法人民間司法改革基金會備份。
